臺灣彰化地方法院民事判決
111年度家繼簡字第9號
原      告  葉素煖  

訴訟代理人  劉淑華律師
被      告  林永淞  

            黃曉薇（林彩雲之承受訴訟人）



            黃圳銘（林彩雲之承受訴訟人）


            黃俊傑（林彩雲之承受訴訟人）


            黃惠淑（林彩雲之承受訴訟人）


            黃富村（林彩雲之承受訴訟人）




            林彩嫌  

            郭俊隆  

            郭俊強  

            郭惠如  


兼上  十人
共同代理人  郭碧霞  

被      告  林彩娥  

            黃延芳  

上  一  人
訴訟代理人  林楸靜  
受  告知人  吳鴻能  
上列當事人間請求分割遺產事件，本院於民國111年5月2日言詞
辯論終結，判決如下：
    主      文
兩造就被繼承人林錦英所遺如附表一所示之遺產，應予分割如附
表一「分割方法」欄所示。
訴訟費用由兩造依附表二所示應繼分比例負擔。
    事實及理由
壹、程序方面：
一、被告林彩雲在原告葉素煖民國110年9月24日（以本院收狀為
    準）起訴後，於同年12月11日死亡，有戶籍謄本（除戶部分
    ）在卷可憑，原告業於111年3月11日以「家事承受訴訟聲請
    狀」聲明承受訴訟，聲請命被告林彩雲之繼承人黃曉薇、黃
    圳銘、黃俊傑、黃惠淑及黃富村承受訴訟，核與民事訴訟法
    第168條、第175條之規定相符，應予准許。 
二、按當事人得於訴訟繫屬中，將訴訟告知於因自己敗訴而有法
    律上利害關係之第三人，民事訴訟法第65條第1項定有明文
    。又受告知人不為參加或參加逾時者，視為於得行參加時已
    參加於訴訟，準用第63條之規定，民事訴訟法第67條亦有明
    文。原告於被繼承人林錦英死亡後，就被繼承人所留遺產之
    一部，受部分繼承人委任與吳鴻能簽訂不動產買賣契約，有
    不動產買賣契約書、委託書在卷，足認本件訴訟之結果，與
    吳鴻能間有法律上利害關係。惟吳鴻能受告知後，並未聲明
    參加訴訟，則依前開規定，受告知人吳鴻能視為於得行參加
    時已參加於訴訟，準用民事訴訟法第63條之規定，不得主張
    本訴訟之裁判不當。
三、再被告林彩娥經合法通知，未於最後言詞辯論期日到場，核
    無民事訴訟法第386條各款所列情形，依家事事件法第51條
    準用民事訴訟法第385條第1項前段規定，爰依原告聲請一造
    辯論判決。
貳、實體方面：
一、原告主張略以：查被繼承人死亡後，其繼承人為長子郭再傳
    、次子林再信、三子林永淞、長女林彩雲、次女林彩娥及三
    女林彩嫌等6人，應繼分各6/1，嗣長子郭再傳死亡，由其配
    偶即原告、長子即被告郭俊隆、次子即被告郭俊強、長女即
    被告郭碧霞、次女即被告郭惠如等5人繼承，應繼分為1/30
    ，而次子林再信死亡後，由其配偶即被告黃延芳單獨繼承。
    兩造業於104年3月16日就被繼承人所遺如附表一所示遺產辦
    理公同共有繼承登記，被告林永淞與黃延芳、郭俊隆、郭俊
    強、郭碧霞、郭惠如等人復於110年5月間簽立委託書，全權
    委託原告代理出售遺產中1277、1278地號土地，並已與受告
    知人吳鴻能簽訂不動產買賣契約書，被告林彩雲、林彩嫌亦
    無異議，但因被告林彩娥拒絕配合辦理終止公同共有關係，
    以致無法辦理過戶。嗣被告林彩雲於110年12月11日死亡，
    應由其繼承人即被告黃曉薇、黃圳銘、黃俊傑、黃惠淑及黃
    富村承受訴訟。爰依民法第1138條第1款、第1139條、第114
    1條前段、第1144條第1款、第1151條、第1164條前段、第83
    0條第2項、第824條規定，提起本件訴訟，請求判決如主文
    。
二、被告答辯略以：
  ㈠被告林永淞、黃曉薇、黃圳銘、黃俊傑、黃惠淑、黃富村、
    林彩嫌、郭俊隆、郭俊強、郭惠如及郭碧霞：同意分割，對
    原告分割方案無意見。。
  ㈡被告黃延芳：同意分割，對於原告分割方案無意見。
  ㈢被告林彩娥：未於言詞辯論期日到場，亦未提出任何書狀，
    作何聲明或陳述。
三、本院之判斷：
  ㈠按遺產繼承人，除配偶外，依直系血親卑親屬、父母、兄弟
    姊妹及祖父母順序定之；同一順序之繼承人有數人時，按人
    數平均繼承。但法律另有規定者，不在此限；配偶有相互繼
    承遺產之權，其與民法第1138條所定第一順序之繼承人同為
    繼承時，其應繼分與他繼承人平均，民法第1138條、第1141
    條、第1144條第1款分別定有明文。次按共有物之分割，依
    共有人協議之方法行之；分割之方法不能協議決定，或於協
    議決定後因消滅時效完成經共有人拒絕履行者，法院得因任
    何共有人之請求，命為下列之分配：1.以原物分配於各共有
    人，但各共有人均受原物之分配顯有困難者，得將原物分配
    於部分共有人；2.原物分配顯有困難時，得變賣共有物，以
    價金分配於各共有人，或以原物之一部分分配於各共有人，
    他部分變賣，以價金分配於各共有人；以原物為分配時，如
    共有人中有未受分配，或不能按其應有部分受分配者，得以
    金錢補償之，民法第824條第1、2、3項亦有明文。再按繼承
    人有數人時，在分割遺產前，各繼承人對於遺產全部為公同
    共有；繼承人得隨時請求分割遺產，但法律另有規定或契約
    另有訂定者，不在此限，此並為民法第1151條、第1164條所
    明定。
  ㈡查被繼承人之配偶郭寶鳳前於69年5月31日死亡，其於88年8
    月1日死亡時，繼承人為長子郭再傳、次子林再信、三子林
    永淞（原名郭再典、林再典、林源）、長女林彩雲、次女林
    彩娥及三女林彩嫌等6人，應繼分各1/6，嗣長子郭再傳於96
    年2月13日死亡，由其配偶即原告、長子即被告郭俊隆、次
    子即被告郭俊強、長女即被告郭碧霞、次女即被告郭惠如等
    5人繼承，應繼分各為1/30；而次子林再信於104年6月11日
    死亡後，其繼承人協議由被告黃延芳單獨繼承；長女林彩雲
    於110年12月11日死亡後（配偶黃清山先於林彩雲死亡），
    由其子女即被告黃曉薇、黃圳銘、黃俊傑、黃惠淑、黃富村
    繼承，應繼分各1/30，有戶籍謄本（除戶部分、現戶部分）
    、個人基本資料查詢結果、彰化○○○○○○○○○111年3月3日彰鹿
    戶字第1110000799號函及附件、遺產分割協議書在卷，是此
    部分之事實，堪以認定，足見兩造均為被繼承人之繼承人。
  ㈢又被繼承人所留遺產如附表一所示，且經辦妥公同共有繼承
    登記，有財政部中區國稅局遺產稅逾核課期間案件同意移轉
    證明書、土地及建物登記第三類謄本、稅籍證明書附卷可憑
    ，足見原告已就被繼承人全部遺產請求分割。又原告主張被
    繼承人並未以遺囑禁止分割遺產，繼承人間亦無不予分割之
    約定，為被告等所不爭執，是此部分之事實亦堪認定。再原
    告主張本件係因被告林彩娥拒絕終止公同共有狀態，以致無
    法協議分割，查被告林彩娥於調解及審理程序中，經合法通
    知，均不到庭，亦未以任何方式表示意見，有本院送達證書
    及報到單在卷，堪認本件兩造確實無法達成分割協議。因此
    ，原告訴請分割遺產，核屬有據。
  ㈣本院審酌原告主張被繼承人所遺如附表一所示遺產，應由兩
    造按附表二所示應繼分比例分配之分割方案，合乎繼承人間
    公平及遺產之經濟效益，且除被告林彩娥外，其餘繼承人均
    同意此一分割方式，核屬適當而可採。
四、本件事證已臻明確，兩造其餘之攻擊及防禦方法，核與本件
    判決結果無影響，爰不逐一論述，附此敘明。
五、末按分割遺產之訴係必要共同訴訟，原、被告之間本可互換
    地位，且兩造均蒙其利，是本院認本件之訴訟費用應由兩造
    依附表二所示應繼分之比例負擔訴訟費用，較為公允，併此
    敘明。
六、據上論結，本件原告之訴為有理由，依家事事件法第51條，
    民事訴訟法第385條第1項前段、第80條之1、第85條第1項但
    書。
中　　華　　民　　國　　111 　年　　5　　月　  16　 　日
                  家事法庭   法  官　梁晉嘉
以上正本係照原本作成。
如對本判決上訴，須於判決送達後20日之不變期間內，向本院提
出上訴狀（需按對造人數附具繕本），如委任律師提起上訴者，
應一併繳納上訴審裁判費。
中　　華　　民　　國　　111 　年　　5　　月　  16　 　日
                            書記官  許喻涵 　　　　　　　　　 
附表一：被繼承人之遺產及分割方法
編號 遺產項目 分割方法 1. 彰化縣○○鎮○○段0000地號土地（面積1,780平方公尺，權利範圍1/3）。 由兩造按附表二應繼分比例分割為分別共有。 2. 彰化縣○○鎮○○段0000地號土地（面積1,780平方公尺，權利範圍1/3）。 同上。 3. 彰化縣○○鎮○○段0000000地號土地（面積80平方公尺，權利範圍1/1）。 同上。 4. 彰化縣○○鎮○○段000○號建物（門牌：彰化縣○○鎮○○里○○巷000號，稅籍號碼00000000000號，權利範圍1/1）。              總面積：112.44平方公尺                一層：44.08平方公尺                二層：56.82平方公尺                騎樓：11.54平方公尺 同上 
附表二：應繼分比例
編號 繼承人 應繼分比例 編號 繼承人 應繼分比例 1. 林永淞 1/6 8. 林彩嫌 1/6 2. 黃曉薇 1/30 9. 葉素煖 1/30 3. 黃圳銘 1/30 10. 郭俊隆 1/30 4. 黃俊傑 1/30 11. 郭俊強 1/30 5. 黃惠淑 1/30 12. 郭惠如 1/30 6. 黃富村 1/30 13. 郭惠如 1/30 7. 林彩娥 1/6 14. 黃延芳 1/6